最高法院刑事判決　　　　　　　　　　　　　　　　八十七年度台非字第三六六號
　　上訴人　最高法院檢察署檢察總長
　　被　告　甲○○
右上訴人因被告殺人未遂案件，對於台灣桃園地方法院中華民國八十七年七月三十一
日第一審沒入保證金之確定裁定（八十七年度訴緝字第三一號，起訴案號：台灣桃園
地方法院檢察署八十五年度偵字第一三五五一號），認為違法，提起非常上訴，本院
判決如左：
    主  文
原裁定撤銷。
    理  由
非常上訴理由稱：「按判決適用法則不當者，為違背法令，刑事訴訟法第三百七十八
條定有明文。又按刑事訴訟法第一百十八條以下各條之沒入保證金，係因被告於具保
人以相當金額具保後逃匿，所給予具保人之制裁，雖與刑法從刑之沒收有別，但此項
刑事訴訟法上之沒入裁定依同法第四百七十條第二項規定，既具有強制執行之名義，
自與判決有同一之效力，如有違法得提起非常上訴。復查具保停止羈押之被告逃匿者
，應命具保人繳納指定之保證金額並沒入之，不繳納者強制執行，保證金已繳納者沒
入之。又再執行羈押者，免除具保之責任；刑事訴訟法第一百十八條、第一百十九條
第一項分別定明明文。是沒入具保人繳納之保證金，應以被告在逃匿中為要件，具保
停止羈押之被告逃匿，於緝獲歸案再執行羈押時，具保人之責任即因被告再羈押而消
滅，法院在被告逃匿中未裁定沒入保證金，自不得於被告緝獲再執行羈押後以裁定補
行沒入。本件被告雖於審理期間逃匿，但業於八十七年二月十二日經通緝到案，有內
政部警政署刑事警察局通緝案件移送書可稽；被告既經緝獲到案，即不能謂其尚在逃
匿中，而予裁定沒入保證金。乃原裁定於被告經緝獲後之八十七年七月三十一日裁定
沒入具保人繳納之保證金，自有適用法則不當之違背法令。案經確定，爰依刑事訴訟
法第四百四十一條、第四百四十三條提起非常上訴，以資糾正。」等語。
本院按刑事訴訟法第一百十八條規定沒入保證金，係因被告於具保人以相當之保證金
額具保後逃匿，所給予具保人之制裁。又再執行羈押者，免除具保之責任，同法第一
百十九條第一項復有明文。是沒入具保人繳納之保證金，應以被告在逃匿中為要件。
具保停止羈押之被告逃匿，於緝獲歸案再執行羈押時，具保人之具保責任即因被告再
羈押而告消滅。倘法院在被告逃匿中未裁定沒入保證金，自不得於被告緝獲再執行羈
押之後，補行裁定沒入保證金。本件被告甲○○因殺人未遂案件，經原審台灣桃園地
方法院指定保證金新台幣五萬元，由被告於民國八十六年六月五日自行繳納現金後停
止羈押。詎被告於法院審理中逃匿，經該法院於八十七年一月二十三日以八十七年桃
院華刑平緝字第七五號通緝書發布通緝，至八十七年二月十三日始經警察緝獲解送該
法院再執行羈押，則被告逃匿之事由業已消滅。乃該法院竟於再執行羈押後之八十七
年七月三十一日以被告逃匿為由，裁定沒入上述保證金。依前開說明，自屬適用法則
不當之違背法令。案經確定，且於被告不利。非常上訴意旨執此指摘，洵有理由。自
應由本院將原裁定撤銷，以資救濟。
據上論結，應依刑事訴訟法第四百四十七條第一項第一款前段，判決如主文。
中      華      民      國    八十七    年     十二     月      三      日
                              最高法院刑事第九庭
                                  審判長法官  吳  雄  銘
                                        法官  池  啟  明
                                        法官  石  木  欽
                                        法官  王  憲  義
                                        法官  陳  世  雄
      右正本證明與原本無異
                                              書  記  官
中      華      民      國    八十七    年     十二     月      八      日
